臺灣嘉義地方法院刑事判決
111年度交簡上字第92號
上  訴  人  臺灣嘉義地方檢察署檢察官
被      告  黃豐裕


上列上訴人因被告過失傷害案件，不服本院中華民國111年8月17
日111年度朴交簡字第218號第一審刑事簡易判決（起訴案號：臺
灣嘉義地方法院檢察署111年度調偵字第178號），提起上訴，本
院合議庭為第二審判決如下：
    主  文
原判決關於黃豐裕宣告刑部分撤銷。
前開撤銷部分，處有期徒刑叁月，如易科罰金，以新臺幣壹仟元
折算壹日。
    理  由
一、審理範圍：刑事訴訟法第348條第3項規定：「上訴得明示僅
    就判決之刑、沒收或保安處分一部為之。」，核其立法理由
    謂：「為尊重當事人設定攻防之範圍，並減輕上訴審審理之
    負擔，容許上訴權人僅針對刑、沒收或保安處分一部提起上
    訴，其未表明上訴之認定犯罪事實部分，則不在第二審之審
    判範圍。如為數罪併罰之案件，亦得僅針對各罪之刑、沒收
    、保安處分或對併罰所定之應執行刑、沒收、保安處分，提
    起上訴，其效力不及於原審所認定之各犯罪事實，此部分犯
    罪事實不在上訴審審查範圍」。是科刑事項已可不隨同其犯
    罪事實而單獨成為上訴之標的，且上訴人明示僅就科刑事項
    上訴時，第二審法院即不再就原審法院所認定之犯罪事實為
    審查，而應以原審法院所認定之犯罪事實，作為論認原審量
    刑妥適與否的判斷基礎。本件上訴人即臺灣嘉義地方檢察署
    檢察官僅對原判決刑度部分提起上訴（見111年度交簡上字
    第92號卷，下稱交簡上卷，第9-11、79頁），被告黃豐裕則
    未提起上訴，是依上開規定，本院僅就原審判決關於量刑妥
    適與否進行審理，至於原審判決其他部分，則非本院審查範
    圍。
二、原審所認定之犯罪事實：被告黃豐裕於民國110年9月11日下
    午4時許，駕駛車牌號碼000-0000號自用小客車，沿嘉義縣
    太保市春珠里台37線由南往北方向行駛，迨至同日下午4時2
    9分許，途經台37線13.05公里處之交岔路口，正欲左轉彎時
    ，本應注意汽車於行經設有行車管制號誌之交岔路口，轉彎
    車應讓直行車先行，而依當時天候晴、日間自然光線、柏油
    路面乾燥、無缺陷、無障礙物，視距良好等情狀，並無不能
    注意之情事，竟疏未注意即貿然左轉，適有告訴人鄭嘉晉駕
    駛車牌號碼000-000號普通重型機車，後載告訴人李威毅，
    沿台37線由北往南方向直行駛至上開路口時，亦疏未注意車
    前狀況，並隨時採取必要之安全措施，兩車因而發生碰撞，
    致告訴人鄭嘉晉受有左側遠端股骨幹開放性粉碎移位性骨折
    、左側鎖骨閉鎖性骨折、左側顴骨、左右上頷骨及左側眼窩
    骨骨折、臉部及口腔撕裂傷之傷害，告訴人李威毅受有頭部
    外傷、下嘴唇2公分撕裂傷、左肩擦傷之傷害。
三、原審之論罪、減輕其刑依據：
(一)核被告所為，均係犯刑法第284條前段之過失傷害罪。
(二)被告以一過失行為造成二名告訴人受傷，觸犯二個刑法第28
    4條前段之過失傷害罪，應依刑法第55條前段規定，論以想
    像競合犯，並從一重處斷。
(三)本件車禍發生後，報案人或勤指中心轉來資料未報明肇事人
    姓名，警方前往現場處理時，被告在場並當場承認為肇事人
    等情，有嘉義縣警察局水上分局交通分隊道路交通事故肇事
    人自首情形紀錄表存卷可憑，從而被告符合刑法第62條前段
    自首之規定，爰依該規定減輕其刑。
四、本院之判斷：
(一)撤銷原判決所處之刑之理由：
  1.檢察官上訴意旨略以：被告於犯後均未主動聯繫告訴人二人
    ，置之不理，犯後態度惡劣，且被告前有多次公共危險前科
    ，又因車禍肇事犯下本件過失傷害案件，足認被告輕忽用路
    安全，違反義務程度重大等情，原審量刑實有過輕之嫌，請
    予撤銷改判，以期公允等語。
  2.原審以被告犯罪事證明確，予以論罪科刑，固非無見。惟科
    刑判決旨在實現刑罰權之分配正義，故法院對有罪被告之科
    刑判決，應符合罪刑相當之原則，使輕重得宜，罰當其罪，
    以契合社會之法律感情，此所以刑法第57條明定科刑時應審
    酌一切情狀，尤應注意該條所列10款事項以為科刑輕重之標
    準。
  3.經查：
  ⑴被告駕駛自用小客車，原應注意汽車於行經設有行車管制號
    誌之交岔路口，轉彎車應讓直行車先行，卻未讓直行車先行
    而貿然左轉，而與告訴人鄭嘉晉所騎乘之普通重型機車發生
    碰撞，導致告訴人鄭嘉晉受有左側遠端股骨幹開放性粉碎移
    位性骨折、左側鎖骨閉鎖性骨折、左側顴骨、左右上頷骨及
    左側眼窩骨骨折、臉部及口腔撕裂傷之傷害，告訴人鄭嘉晉
    機車上所搭載之告訴人李威毅受有頭部外傷、下嘴唇2公分
    撕裂傷、左肩擦傷之傷害，其中告訴人鄭嘉晉更因此自110
    年9月11日經急診住院，至同年10月14日出院，住院長達1個
    多月，住院期間進行接受臉部及口腔撕裂傷修補手術、左側
    股骨幹骨折復位外固定手術、左側顴骨、左右上頷骨及左側
    眼窩骨骨折復位及內固定手術、左側股骨幹外固定器改鋼板
    內固定手術，此有長庚醫療財團法人嘉義長庚紀念醫院診斷
    證明書2份存卷足參（見嘉水警偵字第1110000297號卷第7-8
    頁），告訴人鄭嘉晉於本院準備程序時，亦表示目前其需使
    用助行器走路，除了下肢日後需再進行手術外，其餘傷勢均
    已復原（見交簡上卷第56頁），顯見告訴人鄭嘉晉所受之傷
    勢非輕，至今仍尚未痊癒。
  ⑵而被告於案發後至今，從未主動探視或以電話聯絡關心告訴
    人二人，此經告訴人鄭嘉晉、告訴人李威毅之父李宏仁於本
    院準備程序時陳述在卷（見交簡上卷第56頁），顯見被告犯
    後態度消極，難認其犯後態度良好。
  ⑶綜上原因，原審僅判處被告拘役55日，尚屬過輕，檢察官上
    訴指原審量刑過輕，為有理由，應由本院將原判決此部分予
    以撤銷改判。
(二)爰審酌被告疏未注意行經交岔路口時，轉彎車應讓直行車先
    行，就本件車禍事故應負之過失責任，為本件肇事主因，告
    訴人鄭嘉晉為本件之肇事次因，被告過失造成告訴人鄭嘉晉
    、李威毅所受之傷勢，其中告訴人鄭嘉晉因此住院超過1個
    月，並進行多次手術，至今仍需後續治療，被告犯後既未賠
    償告訴人二人所受之損害，未與告訴人達成和解，復於本審
    準備程序及審理過程中，經合法傳喚卻從未到庭，經本院安
    排調解亦未出現，至今對告訴人二人不聞不問，難認其態度
    良好，暨其自稱高中肄業之智識程度、已退休、家境貧寒、
    離婚等一切情狀，量處如主文第2項所示之刑，並諭知易科
    罰金之折算標準。
五、查本院訂於111年10月27日審理，經向被告位於嘉義縣○○市○
    ○○路○段000號3樓29之住所地送達傳票，於111年10月12日由
    被告親自收受，有送達證書1份在卷可參（見交簡上卷第71
    頁），是傳票已合法送達與被告，被告無正當理由未於審判
    期日到庭，爰依刑事訴訟法第371條規定，不待其陳述，由
    檢察官一造辯論而為判決。
據上論斷，應依刑事訴訟法第455條之1第1項、第3項、第371條
、第369條第1項、第364條（僅列程序法條），判決如主文。
本案經檢察官柯文綾提起公訴，檢察官陳則銘到庭執行職務。
中　　華　　民　　國　　111 　年　　10　　月　　31　　日
                  刑事第二庭    審判長法　官　林正雄
                                      法  官  官怡臻
                                      法  官  吳育汝
上列正本證明與原本無異。
本件不得上訴。
中　　華　　民　　國　　111 　年　　10　　月　　31　　日
                                      書記官  黃士祐
附錄論罪科刑法條：
中華民國刑法第284條：
因過失傷害人者，處1年以下有期徒刑、拘役或10萬元以下罰金
；致重傷者，處3年以下有期徒刑、拘役或30萬元以下罰金。